【裁判字號】    99,聲,10
【裁判日期】    990312
【裁判案由】    訴訟救助
【裁判全文】
臺灣高等法院臺南分院民事裁定          99年度聲字第10號
聲請人  甲○○
上列聲請人因與相對人王義龍祭祀公業間請求拆屋還地事件（本
院九十九年度重上字第一一號），聲請訴訟救助，本院裁定如下
：
    主  文
聲請駁回。
聲請訴訟費用由聲請人負擔。
    理  由
一、聲請意旨略以：伊係以務農為業，近幾年來，因務農之土地
    ，涉及本件土地之爭訟，而無法耕作。如今，伊無固定工作
    ，名下不動產也被依法強制執行中，又無積蓄，實無力繳交
    鉅額上訴審裁判費新臺幣（下同）二十三萬零七百八十四元
    。爰依民事訴訟法第一百零七條之規定，聲請法院准予訴訟
    救助等語。
二、按當事人無資力支出訴訟費用者，法院應依聲請，以裁定准
    予訴訟救助，固為民事訴訟法第一百零七條第一項前段所明
    定；惟當事人因無資力支出訴訟費用而聲請訴訟救助者，關
    於無資力支出訴訟費用之事由，應提出可使法院信其主張為
    真實並能即時調查之證據，以釋明之，此觀民事訴訟法第一
    百零九條第二項、第二百八十四條之規定自明。所謂無資力
    支出訴訟費用，係指窘於生活，且缺乏經濟信用者而言（參
    見最高法院四十三年台抗字第一五二號判例）。次按，上訴
    人在下級審曾經委任律師為其訴訟代理人，而於提起第三審
    上訴時，如不能釋明其經濟狀況確有重大之變遷，不能遽請
    救助（最高法院九十年度台聲字第八八號裁定意旨參照）。
三、經查，本件聲請人因與相對人間請求拆屋還地事件，以其無
    資力繳納裁判費向本院聲請訴訟救助，固提出台灣嘉義地方
    法院民事執行處函、法務部行政執行署嘉義行政執行處通知
    、嘉義縣財政稅務局違章案件罰鍰繳款書及其財產歸屬資料
    清單、九十七年度綜合所得稅各類所得資料清單為據。惟查
    ，聲請人於原審曾經委任律師為其訴訟代理人（見原審卷第
    五九頁），顯非屬無資力之人，且依上述財產歸屬及所得資
    料清單顯示，其名下坐落嘉義縣水上鄉○○○段七四一地號
    土地及其上建物、鐵架造住房各一筆，經嘉義地院民事執行
    處鑑定其土地價格一百十五萬二千元、建物價格四十六萬一
    千元、鐵架造住房價格十六萬八千元，合計一百七十八萬一
    千元，另有一九九六年出廠之二千C.C國瑞汽車一輛及提娜
    內衣專門店投資二十萬元（於九十七年度獲利一萬五千元）
    ，尚難認聲請人已窘於生活並缺乏經濟信用，致無資力繳納
    訴訟費用之人。至聲請人所提上開資料，僅能證明聲請人所
    有之房地業經法院查封拍賣中、使用牌照稅及違章罰鍰未繳
    納，與聲請人所得及財產資料情況，仍不足以釋明其已窘於
    生活，且缺乏經濟上之信用，或其經濟狀況於訴訟進行中確
    有重大之變遷，致無資力支出訴訟費用。聲請人以伊經濟困
    難為由聲請訴訟救助，顯難認有理由。從而，聲請人上開聲
    請，既與民事訴訟法第一百零九條第二項、第二百八十四條
    之規定不合，其聲請即屬無從准許，自應予駁回。
四、據上論結，本件聲請為無理由。依民事訴訟法第九十五條、
    第七十八條，裁定如主文。
中    華    民    國    99    年    3     月    12    日
                  民事第一庭    審判長法  官  丁振昌
                                      法  官  林永茂
                                      法  官  高明發
上為正本係照原本作成。
如對本裁定抗告，須於本裁定送達後10日內向本院提出抗告狀（
須附繕本），並應繳納抗告費新台幣1千元。
中    華    民    國    99    年    3     月    12    日
                                      書記官  王全龍

司法院資訊處製作；財團法人民間司法改革基金會備份。
